【裁判字號】    98,交訴,107
【裁判日期】    981231
【裁判案由】    業務過失致死
【裁判全文】
臺灣屏東地方法院刑事判決             98年度交訴字第107號
公  訴  人  臺灣屏東地方法院檢察署檢察官
被      告  甲○○
上列被告因業務過失致死案件，經檢察官提起公訴（98年度偵字
第6956號），被告於準備程序就被訴事實為有罪之陳述，本院合
議庭裁定由受命法官獨任進行簡式審判程序，並予判決如下：
    主  文
甲○○犯業務過失致人於死罪，處有期徒刑陸月，如易科罰金，
以新臺幣壹仟元折算壹日。緩刑貳年。
    事  實
一、甲○○以務農為業，平日駕駛其父陳成所有車牌號碼7673-P
    A 號之自用小貨車，反覆運載秧苗、肥料從事耕作或裝載收
    成之農作物至市場販賣，係以駕駛車輛為附隨業務之人。其
    於民國98年1 月2 日上午，駕駛上開自小貨車自其位於屏東
    縣萬丹鄉○○路266 號住處出發，前往屏東縣磚寮村載運秧
    苗後，沿屏東縣萬丹鄉○○村○○路由北往南方向行駛，欲
    返回其上開住處，於同日上午8 時45分許，行經該路段下蚶
    高分28右分16左7 又6 電桿處交叉路口時，本應注意車前狀
    況與行經閃光黃燈之交岔路口應減速並小心通過，且隨時採
    取必要之安全措施，而依當時天候晴、鄉道、限速50公里、
    柏油路面、乾燥無缺陷、無障礙物，且視距良好之情形，並
    無不能注意之情事，竟疏未注意及此，仍未減速反加速至時
    速50至60公里貿然通行該交岔路口，適有陳素美騎乘其所有
    車牌號碼PKF-298 號之重型機車，沿該路段由南往北方向騎
    乘（起訴書誤載為由北往南方向應予更正），行經上開交岔
    路處欲左轉時，亦疏未注意行經閃黃號誌交岔路口，左轉車
    應讓直行車先行，即貿然左轉，甲○○所駕駛之上開自用小
    貨車右前車頭撞擊陳素美駕駛之重型機車右側車身，陳素美
    因此人車倒地，受有頭部外傷併顱內出血、右側股骨骨折等
    傷害，到院前即無生命跡象，經送醫急救後仍因傷重不治死
    亡。
二、案經屏東地方法院檢察署檢察官相驗後偵查起訴。
    理  由
一、本件被告甲○○所犯係死刑、無期徒刑或最輕本刑為3年以
    上有期徒刑以外之罪，亦非屬臺灣高等法院管轄第一審之案
    件，其於準備程序中就被訴事實為有罪之陳述，經本院告知
    簡式審判程序之旨，並聽取當事人意見後，經本院合議庭依
    刑事訴訟法第273 條之1 第1 項規定裁定由受命法官獨任進
    行簡式審判程序。又簡式審判程序之證據調查，不受刑事訴
    訟法第159 條第1 項、第161 條之2 、第161 條之3 、第16
    3 條之1 及第164 條至第170 條規定之限制，刑事訴訟法第
    273 條之2 亦定有明文，故本件審理依該規定，亦排除嚴格
    證據調查，併予敘明。
二、上揭犯罪事實，業據被告甲○○於警詢、偵訊及本院審理時
    坦承不諱（見相驗卷第5 至6 頁、第64頁），核與證人乙○
    ○、陳新軍於警詢、偵訊之陳述大致相符（見相驗卷第7 頁
    、第38至39頁），並有道路交通事故現場圖、道路交通事故
    調查報告表（一）、（二）、臺灣省高屏澎區車輛行車鑑定
    事故委員會98年6 月19日所出具之高屏澎鑑字第0986001777
    號鑑定意見書、臺灣省車輛行車事故覆議鑑定委員會98年8
    月4 日所出具之覆議字第09862028 41 號鑑定書各1 份及現
    場與車損照片19張附卷可稽（見相驗卷第8 至10頁、第69至
    71頁、第91頁）。又被害人陳素美確因本件車禍受有頭部外
    傷併顱內出血、右側股骨骨折等之傷害，並因而發生死亡結
    果等情，亦有寶建醫療社團法人寶建醫院出具之診斷證明書
    、臺灣屏東地方法院檢察署相驗屍體證明書、檢驗報告書、
    相驗筆錄各1 份及相驗照片13張在卷足憑（相驗卷第23頁、
    第41頁、第42至47頁、第37至40頁、第50至56頁）。按行車
    速度，依標誌之規定，無標誌者，在市區道路，時速不得超
    過40公里，在郊外道路時速不得超過50公里；駕駛人應注意
    車前狀況，隨時採取必要安全措施；另按特種閃光號誌各燈
    號顯示之意義為：閃光黃燈表示「警告」，車輛應減速接近
    ，注意安全，小心通過，道路交通安全規則第93條第1 項、
    第94條第3 項及道路交通標誌、標線、號誌設置規則第21 1
    條第1 項分別定有明文，被告駕車自應注意上述規定；且依
    當時客觀情形，天候晴、鄉道、速限50公里、柏油路面、乾
    燥無缺陷、無障礙物，且視距良好，為前開道路交通事故調
    查表（一）所明載，被告自承其意識清楚時速約50公里至60
    公里間，所駕車輛機件正常，並無不能注意之情事，詎其竟
    疏於注意車前狀況並減速慢行，反超速行駛，違反前開道路
    交通安全規則之規定及道路交通標誌、標線、號誌設置規則
    之規定，其駕車行為自有過失，甚為明確。而本件車禍經送
    請臺灣省高屏澎區車輛行車事故鑑定委員會鑑定結果，認被
    告駕駛自用小貨車行經閃黃號誌交岔路口未減速慢行，為肇
    事次因，經再送覆議委員會除認被告有上開過失外，更認被
    告有超速行駛，此亦有上開2 鑑定委員會之鑑定意見書2 份
    在卷可按（偵卷第69至71頁、第91至92頁），適同於本院前
    揭認定，益足為證。另被害人陳素美因此車禍受有前揭傷害
    ，經送醫急救後仍不治死亡，已見前述，被告之違規駕駛行
    為與被害人陳素美之死亡結果間，具有相當因果關係，已足
    認定。雖被害人陳素美於本件車禍駕乘機車，亦有行經閃黃
    號誌交叉路口左轉車未禮讓對象直行車先行之情形，惟此僅
    屬被害人對車禍之發生與有過失，仍難免除被告於本件肇事
    之過失責任。綜此，本件事證已臻明確，被告犯行洵堪認定
    ，應依法論科。
三、被告甲○○為平日以務農為業，駕駛上開自用小貨車運送農
    作物、秧苗、肥料等物品來往於住處、市場及耕作農地，是
    駕駛為附隨業務，因疏未注意車前狀況及行經閃黃燈交岔路
    口未減速慢行、反超速行駛，致與被害人陳素美駕乘上開重
    型機車不慎撞擊，因此受傷死亡，核被告所為，係犯刑法第
    276 條第2 項之業務過失致死罪。又被告於得知發生車禍後
    ，即主動委請在場之路人報警處理，且在有偵查權限之警察
    機關尚未發覺犯罪前，留在現場並主動向據報前來處理，有
    偵辦犯罪職務之屏東縣屏東分局萬丹車禍處理小組員警唐文
    山坦承肇事，表明自願接受裁判，此有道路交通事故肇事人
    自首情形紀錄表、屏東縣警察局指揮中心受理110 報案紀錄
    單各1 份在卷可稽（見相驗卷第13頁、第24頁），應認被告
    係對於未發覺之罪自首而接受裁判，爰依刑法第62條前段之
    規定，減輕其刑。爰審酌被告之素行，其於本件車禍之過失
    程度，且因本件車禍導致被害人陳素美傷重不治死亡，其所
    侵害者係他人之生命法益，為個人法益中之最重要者，被告
    犯罪所生損害難謂輕微；惟衡諸被害人陳素美駕駛重型機車
    ，行經閃黃燈交岔路口欲左轉，竟疏未讓對向直行車先行之
    過失，顯大於本件被告未注意車前狀況、行經閃黃燈處應減
    速慢行及超速之過失，且為本件事故之肇事主因（見上開臺
    灣省高屏澎區車輛行車事故鑑定委員會會鑑定意見書臺灣省
    車輛行車事故覆議鑑定委員會函亦同此見解），及被告肇事
    後已與被害人家屬乙○○達成以285 萬元和解，以金錢稍事
    彌補其痛失親人之精神損害，業據被告供承在卷，被害人家
    屬乙○○亦當庭表示願意原諒被告（見本院卷第15頁、第28
    頁背面），暨被告犯後坦認自己確有過失之犯罪後態度等一
    切情形，量處如主文所示之刑，併諭知易科罰金之折算標準
    。末查，被告前未曾因故意犯罪受有期徒刑以上刑之宣告，
    有其臺灣高等法院被告前案紀錄表在卷可憑，其因一時疏未
    注意交通狀況而肇事，犯後已坦認犯罪無隱，且已以金錢賠
    償被害人家屬精神上之損害，顯見其悔意，被告經此偵審程
    序與科刑之教訓，當能知所警惕而信無再犯之虞，本院因認
    對其所宣告之刑，應以暫不執行為適當，爰依刑法第74條第
    1 項第1 款之規定，併予諭知緩刑2 年，以勵自新。
據上論斷，應依刑事訴訟法第273 條之1 第1 項、第299 條第1
項前段，刑法第276 條第2 項、第62條前段、第74條第1 項第1
款，刑法施行法第1 條之1 第1 項、第2 項前段，判決如主文。
本案經檢察官潘國威到庭執行職務。
中    華    民    國    98    年    12    月    31    日
                  交通法庭    法  官  陳怡先
以上正本證明與原本無異。
如不服本判決應於收受判決後10日內向本院提出上訴書狀，並應
敘述具體理由；其未敘述上訴理由者，應於上訴期間屆滿後20日
內向本院補提理由書（均須按他造當事人之人數附繕本）「切勿
逕送上級法院」。
中    華    民    國    98    年    12    月    31    日
                              書記官  鍾小屏
中華民國刑法第276 條（過失致死罪）
因過失致人於死者，處2 年以下有期徒刑、拘役或2 千元以下罰
金。
從事業務之人，因業務上之過失犯前項之罪者，處5 年以下有期
徒刑或拘役，得併科 3 千元以下罰金。

司法院資訊處製作；財團法人民間司法改革基金會備份。
